臺灣高等法院刑事判決
111年度上易字第1490號
上  訴  人  臺灣士林地方檢察署檢察官
被      告  沈利君



上列上訴人因被告過失傷害案件，不服臺灣士林地方法院111年
度易字第120號，中華民國111年8月3日第一審判決（起訴案號：
臺灣士林地方檢察署110年度偵字第9134號），提起上訴，本院
判決如下：
    主  文
上訴駁回。
    事實及理由
一、本案經本院審理結果，認原審以被告沈利君犯刑法第284條
    前段過失傷害罪，共2罪，各處罰金新臺幣（下同）3萬元，
    應執行罰金新臺幣4萬元，並諭知易服勞役之折算標準，核
    其認事用法及量刑均無不當，應予維持，均引用第一審判決
    書記載之事實、證據及理由（如附件）。
二、檢察官上訴意旨略以：被告迄今未與告訴人魏○○和解，原審
    僅各處上述刑度，似嫌過輕，告訴人亦以量刑過輕，且被告
    所犯應係故意傷害為由，具狀請求檢察官就原判決提起上訴
    ，經核閱所述事項後，認其請求上訴理由，尚非無據，依法
    提起上訴，請求撤銷原判決等語。
三、經查：
　㈠原判決依憑被告之供述、告訴人魏○○於警詢、偵查之證述、
    證人鄭○○、被害人鄭○○、被害人之同班同學李○○、張○○、顏
    ○○（姓名年籍均詳卷）於原審審理之證述、榮欣骨科診所診
    斷證明書及檢送之被害人病歷資料、被害人手腕照片、告訴
    人與被告間對話紀錄、麗山國中民國110年7月27日北市麗中
    學字第1106004404號、111年3月16日北市麗中學字第111600
    1882號函及檢附之調查報告、學生疾病傷害名單、外科疾患
    逐日登記表等證據，認定被告本件2次過失傷害犯行，已詳
    敘所憑之證據與認定之理由，並無任何憑空推論之情事，亦
    與經驗法則、論理法則無違。　
　㈡依檢察官起訴書所載，認被告因本件過失行為，致被害人受
    有傷害，均係涉犯刑法第284條前段之過失傷害罪。嗣檢察
    官依告訴人之請求上訴，認被告所為應係涉犯刑法第277條
    第1項故意傷害罪嫌云云。經查：
　1.關於被告於109年12月8日16時20分許致被害人受傷之行為：
    被告供述：坐在門口的男學生在教室內走動，並不在他的座
    位上，我打開門以為該座位上沒有人，因為是上課時間了，
    我要進班級上課，但桌子擋住了門，再加上班上還鬧烘烘的
    ，我便用腳踢了桌腳，踢了才發現報案人的孩子坐在該名男
    學生的座位等語（110年度偵字第9134號卷第10頁），核與
    被害人於原審證稱：被告就是看到30號同學站在教室後面，
    所以才踢了30號同學的桌子等語相符（原審卷第120頁），
    足認被告並非因知悉被告坐在該處而故意踢踹該桌子以傷害
    被告，被告未確認是否確實無人坐於該座位即以腳踢踹該桌
    致被害人受傷，固有過失，然顯非基於故意傷害被害人。
　2.關於被告於109年12月18日12時30分許致被害人受傷之行為
    ：被害人於原審證述：當天中午接近午休時，被告在7 年19
    班教室的角落跟我說「你作業沒交的話，我們現在去找數學
    老師」，我就跟被告說「我已經把作業交給數學老師，數學
    老師叫我不用再去找他」，當時我與被告都是站著，被告可
    能想要把我帶去找數學老師，就用一隻手抓住我右手腕，並
    將我往教室門口方向拉，我就掙扎想要把手收回來，但被告
    把我的手腕拉的更緊，並說「我們去找數學老師」，因為我
    的手腕有點痛，所以我當場就哭了起來，被告就緊張的問我
    「為什麼要哭」，我說「很痛，不要再拉著我」等語明確（
    原審卷第115頁），足認被告當天拉住被害人手腕之用意係
    要帶被害人前去找數學老師，並非基於傷害之故意而拉扯被
    害人，堪以認定。
　3.綜上說明，檢察官上訴認被告為故意傷害云云，自無可採。
  ㈢「當事人、代理人、辯護人或輔佐人得聲請調查證據，並得
    於調查證據時，詢問證人、鑑定人或被告。審判長除認為有
    不當者外，不得禁止之」；「告訴人得就證據調查事項向檢
    察官陳述意見，並請求檢察官向法院聲請調查證據」，刑事
    訴訟法第163條第1項、第4項定有明文。又依刑事訴訟法第1
    63條第4項之立法理由：「爰增列本條第四項，規定告訴人
    得就證據調查事項向檢察官陳述意見，並請求檢察官向法院
    聲請調查證據。檢察官受告訴人之請求後，非當然受其拘束
    ，仍應本於職權，斟酌具體個案之相關情事，始得向法院提
    出聲請，以免延宕訴訟或耗費司法資源，附此敘明」，因告
    訴人在刑事訴訟程序中，並非當事人，故如有調查證據之聲
    請，應請求檢察官為之，經檢察官本於職權斟酌後，於認為
    有必要時，始由檢察官向法院提出聲請。本件告訴代理人雖
    聲請至現場履勘並命被告進行模擬、函詢麗山國中被告是否
    有屢遭家長投訴之情形，以證明被告有認識或高度預見其行
    為將造成被害人受傷，惟此部分並未經檢察官提出聲請，告
    訴代理人以告訴人名義具狀聲請，已不符法定程式，且被告
    顯非基於傷害之犯意為本案行為，業經本院論述如上，此部
    分事實已臻明確，本院認無至現場履勘並命被告進行模擬、
    函詢麗山國中之必要，併此敘明。
  ㈣按刑事審判旨在實現刑罰權之分配的正義，故法院對有罪被
    告之科刑，應符合罪刑相當之原則，使輕重得宜，罰當其罪
    ，以契合社會之法律感情，此所以刑法第57條明定科刑時應
    審酌一切情狀，尤應注意該條所列10款事項以為科刑輕重之
    標準，俾使法院就個案之量刑，能斟酌至當。又量刑輕重係
    屬事實審法院得依職權自由裁量之事項，苟已斟酌刑法第57
    條各款所列情狀而未逾越法定刑度，不得遽指為違法。查原
    審就被告科刑部分，已依刑法第57條各款所列情狀加以衡酌
    ，並具體說明：審酌被告擔任教師工作，本應基於導引學生
    發展之考量，衡酌學生身心狀況，採用適當之正向管教措施
    ，卻因見教室內學生在上課時間吵鬧、要求鄭○○找數學老師
    說明作業事宜，逕以腳踹踢桌腳、以手拉扯鄭○○之手腕，致
    鄭○○受傷，顯非適當正向管教措施；惟念被告係出於維護班
    級秩序、促使學生說明作業繳交事宜等動機、目的，一時疏
    未注意所為，及其犯罪手段、鄭○○所受傷勢。另被告雖於警
    詢、偵查及原審準備程序時否認犯罪，然於原審審理時業已
    坦承犯行不諱並表悔意，獲得被害人鄭○○之原諒等犯後態度
    ；又被告於原審審理期間，數度表示有和解意願，惟因告訴
    人無意願而無法達成和解。再被告於原審審理時，自陳具有
    博士學歷，目前在麗山國中擔任教師工作，育有現年19歲之
    雙胞胎兒女，其現與小孩同住，月薪約新臺幣7、8萬元，其
    需扶養小孩，不定時提供生活費予父母等智識程度、生活狀
    況，另被告前無任何犯罪紀錄之品行，此有本院被告前案紀
    錄表在卷可參，併衡酌告訴人於原審審理時，表示被告於事
    發至今近2年期間均否認犯罪，俟原審進行審理程序始認罪
    ，浪費社會及司法資源，請法院依法量刑等意見等一切情狀
    ，分別就共2罪各處罰金3萬元，並均諭知易服勞役之折算標
    準。另衡酌本案2次犯行均以徒手所為、犯罪時間相隔非久
    、侵害對象相同、數罪對法益侵害之加重效應等不法及罪責
    程度，依法定應執行罰金4萬元，並諭知易服勞役之折算標
    準。經核原判決認事用法均無違誤，量刑亦屬妥適，並無過
    輕或其他不當情形，並已斟酌檢察官上訴意旨所指未與告訴
    人和解等節，且經本院詢問告訴人，告訴人亦表示無調解意
    願，此有本院公務電話查詢紀錄表可按（本院卷第47頁），
    足認被告迄今未與告訴人和解，非可完全歸責於被告。從而
    ，檢察官以前揭理由提起上訴，並無理由，應予駁回。
據上論斷，應依刑事訴訟法第373條、第368條，判決如主文。
本案經檢察官李美金提起公訴，檢察官郭季青提起上訴，檢察官
卓俊忠到庭執行職務。　　
中　　華　　民　　國　　111 　年　　12　　月　　15　　日
                  刑事第十六庭  審判長法　官 劉嶽承
                                      法　官 廖紋妤
                                      法　官 王耀興
以上正本證明與原本無異。
不得上訴。
                                      書記官 蘇佳賢
中　　華　　民　　國　　111 　年　　12　　月　　15　　日
附錄：本案論罪科刑法條全文　　　　　　　　　　　　　　　
中華民國刑法第284條
因過失傷害人者，處1年以下有期徒刑、拘役或10萬元以下罰金
；致重傷者，處3年以下有期徒刑、拘役或30萬元以下罰金。
附件：
臺灣士林地方法院刑事判決
111年度易字第120號
公　訴　人　臺灣士林地方檢察署檢察官
被　　　告　沈利君　女　民國00年00月0日生
　　　　　　　　　　身分證統一編號：Z000000000號
　　　　　　　　　　住○○市○○區○○○路0段000巷00弄00號11樓之6
上列被告因過失傷害案件，經檢察官提起公訴（110年度偵字第9
134號），本院判決如下：
    主  文
沈利君犯過失傷害罪，共貳罪，各處罰金新臺幣參萬元，如易服
勞役，均以新臺幣壹仟元折算壹日。應執行罰金新臺幣肆萬元，
如易服勞役，以新臺幣壹仟元折算壹日。
　　事  實
一、沈利君於民國109年12月間，擔任位於臺北市○○區○○路0段00
    0巷00號之臺北市立麗山國民中學（下稱麗山國中）7年19班
    導師，於109年12月8日下午4時20分許，進入7年19班教室時
    ，應注意時值學生發放及抄寫聯絡簿之際，教室內學生動向
    不定，若隨意踹踢教室內桌子，可能撞擊學生受傷，依其智
    識程度及當時情形，並無不能注意之情形，竟因見當時教室
    內學生吵鬧，疏未注意鄭○○（97年生，姓名年籍詳卷）正坐
    在教室內第1排第1個座位，逕以腳用力踹踢該座位之桌子桌
    腳，致桌角撞擊鄭○○前胸，造成鄭○○受有左側前胸壁挫傷之
    傷害。
二、沈利君於109年12月18日中午12時30分許，在麗山國中7年19
    班教室內，以數學作業尚未繳交為由，要求鄭○○找數學老師
    說明，沈利君本應注意用力拉扯他人手部，可能造成對方受
    傷之結果，依其智識程度及當時情形，並無不能注意之情形
    ，竟為促使鄭○○前往辦公室向數學老師說明作業繳交事宜而
    疏未注意，逕徒手用力拉扯鄭○○之手腕，致鄭○○受有手腕紅
    腫之傷害，嗣見鄭○○深感疼痛而哭泣始放手。鄭○○於當日晚
    間在住處經母親魏○○（姓名年籍詳卷）發現手腕紅腫並查問
    緣由，始悉上情。
三、案經被害人鄭○○之法定代理人魏○○訴由臺北市政府警察局內
    湖分局報請臺灣士林地方檢察署檢察官偵查起訴。
    理  由
壹、證據能力部分
一、本判決認定犯罪所依據被告沈利君以外之人於審判外之言詞
    及書面陳述，雖屬傳聞證據；然檢察官、被告於言詞辯論終
    結前，對於該等證據之證據能力均無爭執；又本院審酌該等
    證據資料製作時之情況，尚無違法不當或證明力明顯過低之
    瑕疵，與待證事實復俱有關連性，認以之作為本案證據應屬
    適當，依刑事訴訟法第159條之5規定，具有證據能力。
二、其餘本案認定犯罪事實之所有證據資料（含書證、物證等）
    ，均與本案事實具有關聯性，並無事證足認有違背法定程序
    或經偽造、變造等情事，且經本院依法踐行調查程序，檢察
    官、被告對於證據能力均未爭執，故均具有證據能力。
貳、事實認定部分
一、被告於109年12月間，擔任麗山國中7年19班導師，於109年1
    2月8日下午4時20分許，進入7年19班教室時，因見當時教室
    內學生吵鬧，遂以腳用力踹踢教室內第1排第1個座位之桌子
    桌腳，致坐在該座位之鄭○○前胸遭桌角撞擊而受有左側前胸
    壁挫傷之傷害；另被告於同年月18日中午12時30分許，在7
    年19班教室內，以數學作業尚未繳交為由，要求鄭○○找數學
    老師說明，並徒手用力拉扯鄭○○之手腕，致鄭○○受有手腕紅
    腫之傷害，嗣見鄭○○深感疼痛而哭泣始放手，鄭○○於當日晚
    間在住處經母親即告訴人魏○○發現手腕紅腫並查問緣由，始
    悉上情等事實，業據被告於本院審理時坦承不諱【見本院11
    1年度易字第120號卷（下稱易字卷）第132頁至第133頁】，
    並經告訴人魏○○於警詢、偵查時，及證人鄭○○、鄭○○同班同
    學李○○、張○○、顏○○（姓名年籍均詳卷）於本院審理時證述
    明確【見臺灣士林地方檢察署110年度偵字第9134號卷（下
    稱偵查卷）第19頁至第20頁、第119頁，易字卷第114頁至第
    128頁】，復有榮欣骨科診所診斷證明書及檢送之鄭○○病歷
    資料、鄭○○手腕照片、告訴人與被告間對話紀錄、麗山國中
    110年7月27日北市麗中學字第1106004404號、111年3月16日
    北市麗中學字第1116001882號函及檢附之調查報告、學生疾
    病傷害名單、外科疾患逐日登記表附卷可稽（見偵查卷第25
    頁至第29頁、第51頁至第61頁、第129頁至第163頁，易字卷
    第21頁至第25頁、第27頁至第31頁），堪以認定。
二、被告於109年12月8日下午4時20分許進入教室時，正值學生
    學生發放及抄寫聯絡簿之際，教室內有多名學生未坐在座位
    上等情，業經證人鄭○○、李○○、張○○於本院審理時證述明確
    （見易字卷第114頁、第119頁至第120頁、第122頁、第124
    頁），且被告於警詢及本院審理時，陳稱當時其正要進教室
    上課，見教室內亂哄哄，有學生未坐在自己座位上，其遂進
    入教室踹踢第1排第1個座位之桌腳，當時其未注意鄭○○坐在
    該座位等語（見偵查卷第10頁，易字卷第121頁），足認當
    時教室內學生動向不定，則甫自外進入教室之被告自應注意
    若在未確認教室內學生所在位置之情形下，隨意踹踢教室內
    桌子，可能撞擊學生受傷；被告為成年人，依其智識程度及
    當時情形，並無不能注意之情形，竟疏未注意鄭○○當時坐在
    教室內第1排第1個座位，逕以腳用力踹踢該座位之桌子桌腳
    ，致鄭○○前胸因遭桌角撞擊而受傷，當有過失甚明。另被告
    於109年12月18日中午12時30分許，在教室內徒手抓握鄭○○
    之手腕時，鄭○○有掙扎試圖將手收回，被告見狀即用力抓握
    鄭○○之手腕並往教室門口方向拉扯等情，已據證人鄭○○、李
    ○○於本院審理時證述在卷（見易字卷第115頁、第122頁），
    被告於本院準備程序時，亦稱當時其確有以手抓住鄭○○之手
    部，想要帶鄭○○去找數學老師等語（見易字卷第40頁），則
    被告自應注意若徒手用力抓握鄭○○之手部並拉扯，可能造成
    對方受傷之結果，且依被告之智識程度及當時情形，並無不
    能注意之情事，竟為促使鄭○○前往辦公室向數學老師說明作
    業繳交事宜而疏未注意，逕徒手用力拉扯鄭○○之手腕，致鄭
    ○○受傷，亦有過失無誤。又鄭○○所受前述傷勢與被告之過失
    行為間具有相當因果關係，是認被告於本院審理時所為自白
    （見易字卷第133頁），與事實相符，本件事證明確，被告
    犯行堪以認定，應予依法論科。
參、法律適用部分
一、核被告所為，均係犯刑法第284條前段之過失傷害罪。
二、被告所為2次犯行之時間不同，行為互殊，應予分論併罰。
三、爰審酌被告擔任教師工作，本應基於導引學生發展之考量，
    衡酌學生身心狀況，採用適當之正向管教措施，卻因見教室
    內學生在上課時間吵鬧、要求鄭○○找數學老師說明作業事宜
    ，逕以腳踹踢桌腳、以手拉扯鄭○○之手腕，致鄭○○受傷，顯
    非適當正向管教措施；惟念被告係出於維護班級秩序、促使
    學生說明作業繳交事宜等動機、目的，一時疏未注意所為，
    及其犯罪手段、鄭○○所受傷勢。另被告雖於警詢、偵查及本
    院準備程序時否認犯罪，然於本院審理時業已坦承犯行不諱
    並表悔意，獲得被害人鄭○○之原諒（見易字卷第135頁）等
    犯後態度；又被告於本院審理期間，數度表示有和解意願，
    惟因告訴人無意願而無法達成和解（見易字卷第38頁至第39
    頁、第51頁、第134頁）。再被告於本院審理時，自陳具有
    博士學歷，目前在麗山國中擔任教師工作，育有現年19歲之
    雙胞胎兒女，其現與小孩同住，月薪約新臺幣7、8萬元，其
    需扶養小孩，不定時提供生活費予父母等智識程度、生活狀
    況（見易字卷第134頁）。另被告前無任何犯罪紀錄之品行
    ，此有臺灣高等法院被告前案紀錄表在卷可參。併衡酌告訴
    人於本院審理時，表示被告於事發至今近2年期間均否認犯
    罪，俟本院進行審理程序始認罪，浪費社會及司法資源，請
    法院依法量刑等意見（見易字卷第133頁、第135頁至第136
    頁）等一切情狀，分別量處如主文所示之刑，並均諭知易服
    勞役之折算標準。另衡酌本案2次犯行均以徒手所為、犯罪
    時間相隔非久、侵害對象相同、數罪對法益侵害之加重效應
    等不法及罪責程度，依法定其應執行之刑，並諭知易服勞役
    之折算標準。
據上論斷，應依刑事訴訟法第299條第1項前段，判決如主文。
本案經檢察官李美金提起公訴，檢察官郭季青到庭執行職務。
中　　華　　民　　國　　111 　年　　8 　　月　　3 　　日
                  刑事第一庭法  官  邰婉玲
以上正本證明與原本無異。
如不服本判決，應於收受送達後20日內，向本院提出上訴書狀，
並應應敘述具體理由。其未敘述上訴理由者，應於上訴期間屆滿
後20日內，向本院補提理由書(均須按他造當事人之人數附繕本)
「切勿逕送上級法院」。
因疫情而遲誤不變期間，得向法院聲請回復原狀。
                            書記官  劉致芬
中　　華　　民　　國　　111 　年　　8 　　月　　3 　　日
附錄本案論罪科刑法條全文：
中華民國刑法第284條
因過失傷害人者，處1年以下有期徒刑、拘役或10萬元以下罰金
；致重傷者，處3年以下有期徒刑、拘役或30萬元以下罰金。